臺中高等行政法院判決
　　　　　　　　　　　　　　　　　　 96年度訴字第00399號
　　　　　　　　　　　　　　　.
原　　　告　甲○○
被　　　告　行政院國軍退除役官兵輔導委員會苗栗縣榮民服務處
代　表　人　乙○○
訴訟代理人　丙○○
　　　　　　丁○○
上列當事人間因榮民就養事件，原告不服行政院國軍退除役官兵
輔導委員會中華民國96年8月2日輔法字第0960000428號訴願決定
，提起行政訴訟，本院判決如下︰
　　主  文
原告之訴駁回。
訴訟費用由原告負擔。
　　事  實
一、事實概要：緣原告於民國（下同）96年4月間檢附相關資料
    向被告申請全部供給制安置就養，經被告審查所附資料，以
    原告與配偶年度總收入計新台幣(下同)634,074元，平均每
    人317,037元，超過當年榮家就養給付額度176,460元，具有
    國軍退除役官兵就養安置辨法(下稱就養安置辨法)第6條第4
    款規定不予安置之情形，遂以96年5月11日苗縣榮處字第096
    0001494號書函，駁回其申請。原告不服，提起訴願，遭決
    定駁回，遂提起本件行政訴訟。
二、兩造聲明：
    (一)原告聲明求為判決：
    1.訴願決定及原處分均撤銷。
    2.被告應准許原告為全部供給制安置就養。
    3.訴訟費用由被告負擔。
　　(二)被告聲明求為判決：駁回原告之訴。
三、兩造之陳述：
    (一)原告主張之理由：
    1.被告以健保局之第一至四類計算收入，但該就養安置辦法
      規定應是用於保費計算，非濫用於實際所得，且該條文亦
      明文申請當年該具工作能力者，而被告無視其實際，曲解
      為一體同仁，不分健弱、老幼。又被告查無原告夫妻之工
      作收入，而駁回申請，確實不當又不法。被告認原告收入
      超過當年就養給付額度每人每年176,460元，是對事實不
      明白又不詳查所致。
    2.全民健康保險是強制保險，而每月投保金額僅為參考性質
      ，實際係以身分加保，被告不能以法定最低投保金額當作
      實際收入。依照規定，只要有農地面積超過0.1公頃並從
      事農業滿90日、生產農產品出售金額30,600元之法人開立
      收據或生財器具20,400元成本收據等，均可參加農保。原
      告依規定申請安置就養，但被告依農保來核算原告每月所
      得為19,200元，並據以否准申請，惟該投保薪資並非實際
      所得。
    (二)被告答辯之理由：
    1.按就養安置辦法第4條：「退除役官兵具有下列情形之一
      ，得申請就養安置榮譽國民之家(下稱榮家)：1.服現役期
      間因作戰或因公致傷病成殘，無工作能力者。2.服現役期
      間因作戰或因公致身心障礙，退伍除役後，其身心障礙情
      形惡化。3.前兩款以外身心障礙。4.年滿61歲。」第6條
      ：「第4條第1項第3款、第4款所定退除役官兵申請安置就
      養，具有下列情形之一，不予全部供給制安置就養：．．
      ．四、申請人與配偶年度總收入平均每人超過當年就養給
      付額度，且子女成年具謀生能力。」第8條第2項：「全家
      人口中已成年具有工作能力者，其工作收入計算方式如下
      ：．．．二、工作收入無法查知或低於行政院勞工委員會
      公告之當年度基本工資者，其為全民健康保險第一類至第
      四類被保險人，申請人應提供申請當時該具工作能力者參
      加全民健康保險薪資資料，並以投保薪資額度計算其工作
      收入。」經審查原告及配偶全民健康保險為第三類被保險
      人，以投保薪資額度19,200元計算其工作收入。原告與配
      偶年度總收入共計634,074元，平均每人每年所得317,037
      元，超過當年就養給付額度（每人每年就養給付額度為17
      6,460元）；另查原告育有一子，平日以販售種苗為生，
      成年有謀生能力，全民健康保險為第三類被保險人具有就
      養安置辦法第6條第4款不予就養安置之情形，被告於96年
      5月11日苗縣榮處字第0960001494號函駁回原告就養申請
      ，處分並無不當。至原告訴願書所提，不應以全民健保加
      保的薪資額度計算為所得依據，原告僅老農津貼無其他收
      入亦無工作能力。經查原告全民健康保險為第三類，應提
      供申請當時該具工作能力者參加全民健康保險薪資資料，
      並以投保薪資額度計算其工作收入。
    2.又依全民健康保險法(下稱健保法)第8條第1項、第2項規
      定「被保險人分為下列六類：．．．三、第三類：(一)農會
      及水利會會員，或年滿15歲以上實際從事農業工作者。．
      ．．」、「前項第三款第一目實際從事農業工作者及第二
      目實際從事漁業工作者，其認定標準及資格審查辦法，由
      中央農業主管機關會同主管機關定之。」其授權訂定之實
      際從事農業工作者申請參加全民健康保險認定標準及資格
      審查辦法第2條第1項第2款復明定，實際從事農業工作者
      申請參加全民健康保險，應每年實際從事農業工作時間合
      計達90日以上，始符合申請之資格條件，故以全民健康保
      險第三類被保險人(農保)身分投保者，除農會及水利會會
      員外，每年應實際從事農業工作90日以上，被保險人倘未
      實際從事農業工作，即不具第三類保險人(農保)之資格，
      從而應依健保法第16條及其施行細則第33條第2款規定，
      由投保單位辦理退保，並改以其他身分加保，始符合法令
      之規定。
    3.原告對榮民之就養事件行政訴訟，陳述為其無工作能力，
      但就其所附書面證明文件，審查有全民健康保險之第三類
      被保險人(農保)加保之事實，且經全民健康保險權責機關
      認定符合第三類被保險人(農保)資格，即難認其未實際從
      事農業工作。依就養安置辦法第8條第2項之規定，工作收
      入無法查知或低於行政院勞工委員會公告之當年度基本工
      資者，其為全民健康保險第一類至第四類被保險人，申請
      人應提供申請當時該具工作能力者參加全民健康保險薪資
      資料，並以投保薪資額度計算其工作收入，查原告及配偶
      全民健康保險為第三類(農保)被保險人，以投保薪資額度
      19,200元計算其工作收入，原告與配偶年度總收入共計63
      4,074元，平均每人每年所得317,037元，超過當年就養給
      付額度（每人每年就養給付額度為176,460元）；另查原
      告育有一子，平日以販售種苗為生，成年有謀生能力，全
      民健康保險為第三類被保險人具有就養安置辦法第6條第4
      款不予就養安置之情形，本案應予駁回。
    4.原告依行政訴訟第5條第2項規定(請求應為行政處分之訴
      訟)：人民因中央或地方機關對其依法申請之案件，予以
      駁回，認為其權利或法律上利益受違法損害者，經依訴願
      程序後，得向高等行政法院提起請求該機關應為行政處分
      或應為特定內容之行政處分之訴訟。查被告辦理就養安置
      案件，雖為權利或法律上利益，惟需符合申請要件，於「
      條件成就」時，始得安置就養，原告申請就養安置之際，
      其投保身分別為「農保」，不符申請要件。因原告參加農
      保享有該保險之福利，而榮民就養亦屬社會福利之一環，
      兩者僅能選擇其一，不能併存，被告將原由告知原告且得
      自行取捨，俟符合申請要件後，予以辦理。
    5.申請人與配偶「年度」總收入：依96年7月2日輔貳字第09
      60011308號函修頒國軍退除役官兵全部供給制安置就養作
      業規定第6條第6款之規定，明確定義「年度」為最近年度
      經稅務機關核定之全家人口年度綜合所得稅納稅證明或綜
      合所得稅各類所得清單正本。申請人與配偶年度總收入平
      均每人超過「當年就養給付額度」：依92年1月20日輔貳
      字第0920001304號函規定，就養榮民生活費調整每人每月
      13,550元，並依96年度中央政府總預算通過安置計畫榮民
      生活費每人每月13,550元，春節加發零用金9,000元之1.5
      個月計13,550元及三節加菜金120元，合計每人每年榮民
      生活費給付176,460元。
    6.原告申請公費就養申請書，未填寫申請日期，依96年5月
      24日簽呈顯示原告於96年4月23日向被告申請，因書面審
      核不符，故原告不願補正申請日期。
    7.綜上，請判決如答辯聲明。
    理  由
一、按「退除役官兵符合下列情形之一者，得申請全部供給制安
    置就養：．．．四、年滿61歲。」、「第4條第l項第3款、
    第4款所定退除役官兵申請安置就養，具有下列情形之一者
    ，不予全部供給制安置就養：．．．四、申請人與配偶年度
    總收入平均每人超過當年就養給付額度，且子女成年具謀生
    能力。．．．」、「第6條所定總收入，包括工作收入、存
    款利息、不動產收益及其他收入總額。全家人口中已成年具
    有工作能力者，其工作收入計算方式如下：．．．二、工作
    收入無法查知或低於行政院勞工委員會公告之當年度基本工
    資者，其為全民健康保險第一類至第四類被保險人，申請人
    應提供申請當時該具工作能力者參加全民健康保險薪資資料
    ，並以投保薪資額度計算其工作收入。」為國軍退除役官兵
    就養安置辦法第4條第l項第4款、第6條第4款及第8條第1項
    、第2項第2款所規定。
二、本件原告於96年4月間檢附相關資料向被告申請全部供給制
    安置就養，經被告審查所附資料，以原告與配偶年度總收入
    計634,074元，平均每人317,037元，超過當年榮家就養給付
    額度176,460元，具有就養安置辨法第6條第4款規定不予安
    置之情形，遂以96年5月11日苗縣榮處字第0960001494號書
    函，駁回其申請。原告不服，循序提起本件行政訴訟，並為
    如事實欄所示之主張。
三、經查，依原告申請就養所提供之財政部台灣省中區國稅局94
    年度綜合所得稅各類所得資料清單，僅列載原告配偶李林清
    香94年度利息所得53,274元，未列載原告與配偶之工作收入
    。次查，原告及其配偶均係以苗栗縣苗栗市農會為投保單位
    加保，而為全民健康保險第三類之被保險人，有中央健康保
    險局北區分局苗栗縣聯絡辦公室96年5月4日列印之投保資料
    附於訴願卷可按，依就養安置辦法第8條第2項第2款規定，
    其工作收入無法查知或低於行政院勞工委員會公告之當年度
    基本工資者，其為全民健康保險第一類至第四類被保險人，
    申請人應提供申請當時該具工作能力者參加全民健康保險薪
    資資料，並以投保薪資額度計算其工作收入。是本件原告及
    其配偶應以渠等月投保金額19,200元計算其工作收入，全年
    以12個月計，原告及其配偶工作收入各為230,400元。又原
    告與配偶每月尚領有老農津貼5,000元，全年各為60,000元
    ，有原告及李林清香之苗栗縣苗栗市農會活期存款存摺影本
    附原處分卷可稽。另原告配偶尚有利息所得53,274元，合計
    年度總收入為634,074元，平均每人為317,037元。而就養榮
    民生活費自92年度調整為每人每月13,550元，並依96年度中
    央政府總預算通過安置計畫榮民生活費每人每月13,550元，
    春節加發零用金9,000元之1.5個月計13,550元及三節加菜金
    120元，合計每人每年榮民生活費給付176,460元，有行政院
    國軍退除役官兵輔導委員會92年1月20日輔貳字第092000130
    4號函、92年度就養榮民生活費明細表、國軍退除役官兵輔
    導委員會歲出計畫提要及分支計畫概況表等件附於本院卷可
    憑。準此，原告與其配偶年度總收入平均每人已超過當年就
    養給付額度176,460元，且其子李傳為45年11月1日出生，成
    年具謀生能力，依就養安置辦法第6條第4款規定，應不予全
    部供給制安置就養。原告主張其與配偶投保全民健康保險之
    投保金額，並非實際收入云云，揆諸上開規定及說明，尚非
    可採。從而，被告否准原告申請全部供給制安置就養，核無
    違誤，訴願決定遞予維持，亦無不合，原告起訴論旨請求撤
    銷，並請求被告應准許原告為全部供給制安置就養，為無理
    由，應予駁回。
四、據上論結，本件原告之訴為無理由，依行政訴訟法第195條
    第1項後段、第98條第1項前段，判決如主文。
中　　華　　民　　國　　96　　年　　12  　月　   4    日
                 第二庭審判長法  官  胡  國  棟
                             法  官  林  金  本
                             法  官  林  秋  華
以上正本證明與原本無異。
如不服本判決，應於判決送達後20日內向本院提出上訴書狀，其
未表明上訴理由者，應於提起上訴後20日內向本院提出上訴理由
書（須依對造人數附具繕本）；如於本判決宣示或公告後送達前
提起上訴者，應於判決送達後20日內補提上訴理由書（須附繕本
）。未表明上訴理由者，逕以裁定駁回。
中　　華　　民　　國　　96　　年　　12  　月　  10    日
                             書記官  蔡  宗  融
